【裁判字號】    89,家訴,62
【裁判日期】    891026
【裁判案由】    確認親子關係不成立
【裁判全文】
臺灣板橋地方法院民事判決  八十九年度家訴字第六二號
    原      告  乙○○
    被      告  甲○○
右當事人間請求確認親子關係不存在事件，本院判決如左：
    主      文
確認原告與被告間親子關係不存在。
訴訟費用由被告負擔。
    事      實
甲、原告方面：
  一、聲明：求為判決如主文所示。
  二、陳述：緣原告出生時原告之母李月子與被告並無婚姻關係，後其二人結婚（目
            前已離婚），被告遂為原告戶籍登記上之父親，原告自小即被教導與告
            知被告係原告之親生父親，惟近日始獲知原告之親生父親並非被告，猶
            如晴天霹靂，雖被告待原告有如己出，惟親子血緣關係乃人倫大常，不
            僅影響原告之身分法律關係，且關係原告之子女及後世子孫之身分關係
            ，因此原告有即受確認判決之法律上利益，最高法院六十二年十月三十
            日民庭總會決議亦肯定得提起確認親子關係不存在之訴，為此提起本件
            訴訟。
  三、證據：提出戶籍謄本三件、結婚登記申請書影本一紙為證，並聲請為親子血緣
            關係鑑定。
乙、被告方面：
  一、聲明：對原告之請求無意見。
  二、陳述：原告非被告所親生，因原告出生後未報戶口，為幫原告報戶口，被告與
            原告之母結婚時遂將原告報成被告親生。
丙、本院依原告聲請囑託法務部調查局鑑定兩造親子血緣關係。
    理      由
甲、程序方面：
  一、本件兩造於戶籍登記資料中載明有親子關係存在，有卷附戶籍謄本可稽，原告
      主張兩造間親子關係不存在，致兩造間親子關係存否不明，原告在私法上之地
      位有受侵害之危險，而此危險得以確認判決除去之，堪認原告有提起本件確認
      之訴之法律上利益。
  二、按關於認諾及訴訟上自認或不爭執事實之效力規定，於否認或認領子女，與認
      領無效或撤銷認領之訴、宣告停止親權或撤銷其宣告之訴，不適用之，民事訴
      訟法第五百九十四條定有明文，蓋此等訴訟事關身分、公益，應由法院依職權
      調查，而確認親子關係存否之訴，核其性質，與前揭訴訟性質相當，亦與身分
      、公益有關，應類推適用前開規定，不適用認諾及訴訟上自認或不爭執事實之
      效力規定。本件被告雖承認原告之主張，惟並不生訴訟法上認諾、自認之效果
      ，本院仍應依職權為調查，併此敘明。
乙、得心證之理由：
  一、原告主張之事實，業據提出與所述相符之戶籍謄本三件、結婚登記申請書影本
      一紙為證，且兩造經親子血緣關係鑑定結果，其各項相對應型別均矛盾，依據
      遺傳法則，被告不可能為原告之生父，亦有法務部調查局八十九年九月八日（
      八九）陸（四）字第八九０六三五九四號鑑定通知書在卷可憑，堪信原告之主
      張為真實。
  二、查原告係因父母結婚而取得婚生子身分，此有戶籍謄本記事欄之記載可稽，是
      原告顯係依民法第一千零六十四條之規定，因準正而成為準婚生子女，惟準正
      之非婚生子女須與父母雙方均有親子血統關係，始能因準正而視為婚生子女，
      如婚生子女與父母之一方或雙方並無血緣上之親子關係，縱已為親子關係之戶
      籍登記，亦不生準正之效力。本件兩造間雖於戶籍登記上記載為父子關係，然
      其二人實際上並無親子血緣關係，已如前述，故原告起訴請求確認兩造間親子
      關係不存在，為有理由，應予准許。
  三、結論，原告之訴為有理由，依民事訴訟法第七十八條，判決如主文。
中      華      民      國    八十九    年      十      月    二十六    日
                                    臺灣板橋地方法院家事法庭
~B法      官  程怡怡
中      華      民      國    八十九    年     十一     月      二      日
右正本照原本作成
如對本判決上訴須於收受判決後二十日內向本院提出上訴狀
~B法院書記官  劉昌明


司法院資訊處製作；財團法人民間司法改革基金會備份。
